【裁判字號】    85,台非,226
【裁判日期】    850815
【裁判案由】    違反著作權法
【裁判全文】
最高法院刑事判決                                八十五年度台非字第二二六號
    上訴人  最高法院檢察署檢察總長
    被  告  甲○○  男
右上訴人因被告違反著作權法案件，對於台灣高等法院中華民國八十五年三月五日第
二審確定判決（八十五年度上易字第三○號，起訴案號：台灣台北地方法院檢察署八
十四年度偵字第三八○號），認為違法，提起非常上訴，本院判決如左：
    主  文
原判決關於訴訟程序違背法令部分撤銷。
    理  由
非常上訴理由稱：「一按除有特別規定外，被告未於審判期日到庭而逕行審判者，其
判決當然為違背法令，刑事訴訟法第三百七十九條第六款定有明文，又刑事訴訟法第
三百七十一條所謂無正當理由不到庭，係指在社會通常觀念上，認為非正當之原因而
不到庭者而言（本院三十年上字第二○二○號判例參照）。二查本件原法院因被告甲
○○違反著作權法案，定八十五年二月廿七日上午十時審理，惟被告之父王應蛟於同
年二月十四日病逝，並定同年三月一日舉行大殮，被告乃於同年二月十七日檢附訃文
一件，向原法院以需料理其父之喪事等情，聲請展期，詎原法院仍依刑事訴訟法第三
百七十一條規定，以被告經合法傳喚無正當理由不到庭，不待其陳述逕行判決，分別
有送達證書、刑事聲請狀、訃文及原審法院八十五年二月廿七日審判筆錄在卷可稽，
按喪父為家庭重大之變故，徵諸社會通常觀念，應認顯有正當理由不到庭，原審法院
未察，不待被告到庭陳述而逕行判決，其判決自屬違背法令。三案經確定，且對被告
不利，爰依刑事訴訟法第四百四十一條、第四百四十三條提起非常上訴，以資糾正。
」等語。
本院按第二審法院得不待被告之陳述逕行判決者，以被告經合法傳喚無正當理由不到
庭為必要條件，此觀刑事訴訟法第三百七十一條之規定自明。而所謂無正當理由不到
庭，係指在社會通常觀念上，認為非正當之原因而不到庭者而言。本件原審因被告甲
○○違反著作權法案件，定於民國八十五年二月二十七日上午十時審理，惟被告之父
王應蛟於同年二月十四日病逝，並定同年三月一日舉行大殮，被告乃於同年二月十七
日檢附訃文一件，向原審以需料理其父之喪事為由，聲請展期，有送達證書、刑事聲
請狀、訃文在卷可稽，按父喪為家庭重大之變故，且庭期衹距喪家大殮之前二日，為
孝男之被告自必籌舉祭奠事宜，身心俱疲，徵諸社會通常觀念及公教人員暨勞工，法
有喪假之規定，應認不到庭為有正當理由，乃原審竟以被告經合法傳喚無正當理由不
到庭，而不待其陳述逕行判決，其踐行之訴訟程序，即不無刑事訴訟法第三百七十九
條第六款之違背法令。案經確定，非常上訴意旨執以指摘，洵有理由，應由本院將原
判決關於訴訟程序違背法令部分撤銷，以資糾正。
據上論結，應依刑事訴訟法第四百四十七條第一項第二款，判決如主文。
中      華      民      國    八十五    年      八      月     十五     日
                              最高法院刑事第三庭
                                  審判長法官  蔡  詩  文
                                        法官  鄭  三  源
                                        法官  洪  明  輝
                                        法官  蔡  清  遊
                                        法官  陳  宗  鎮
      右正本證明與原本無異
                                              書  記  官
中      華      民      國    八十五    年      八      月    二十三    日
                                                                        Ｄ


司法院資訊處製作；財團法人民間司法改革基金會備份。
